臺灣高等法院刑事裁定　　　　　　　　　　　　　　　九十三年度抗字第三四一號
　　抗　告　人
　　即　受刑人　甲○○
右抗告人因聲請易科罰金聲明異議案件，不服臺灣板橋地方法院九十三年度聲字第七
五三號，中華民國九十三年五月十一日裁定，提起抗告，本院裁定如左：
    主  文
抗告駁回。
    理  由
一、本件抗告人即受刑人甲○○因違反商標法案件，經原審法院判處有期徒刑六月，
    如易科罰金以參佰元折算壹日確定，於執行時向臺灣板橋地方法院檢察署檢察官
    聲請准許易科罰金，惟檢察官未准受刑人易科罰金，嗣抗告人以(一)檢察官之執行
    指揮裁量並未詳查聲明人甲○○家庭、職業是否因徒刑之執行受到影響而無執行
    之困難，其裁量權之行使難謂適當。(二)聲明人家中育有三名子女，最年幼之子女
    仍在幼稚園就讀，其配偶乙○○並無任何工作，共同居住者尚有聲明人之母親，
    而家庭之主要經濟來源均由聲明人獨力負擔。(三)聲明人擔任千茂有限公司負責人
    ，若因徒刑執行，將導致員工失業，另聲明人為補貼經濟、降低負擔，尚受僱於
    永茂印業有限公司，若因徒刑執行，將造成聲明人前途斷送及事業毀滅。(四)本案
    查扣之四萬五千枚標貼係屬合法授權，事後檢察官仍籠統起訴。(五)聲明人雖與告
    訴人達成和解，惟並非承認犯罪，經法院判刑後，因判斷可易科罰金，未免訟累
    ，始未上訴，亦非承認犯行。(六)扣案四萬五千枚標貼，僅須短暫時間即可完成，
    僅是一時印製錯誤所致。(七)犯行是否重大，於法院定宣告刑即已審酌，檢察官執
    行時不應再加以考量等情，認聲明人確有因家庭、職業之關係，執行顯有困難，
    符合刑法第四十一條之要件，為此就檢察官駁回易科罰金聲請之命令聲明異議。
    經原審以：聲明人即受刑人甲○○所仿冒印有「ＮＯＫＩＡ」商標圖樣之銘版共
    達四萬五千枚，有原審法院九十二年度易字第二二三一號刑事判決書附卷可稽，
    可見其犯行非輕；且聲明人前即因違反商標法等案件，經原審法院以八十七年訴
    字第一八九三號判決判處有期徒刑六月，緩刑三年，聲明人不服上訴本院，亦經
    本院以八十八年上訴字第一五○一號撤銷改判有期徒刑六月，如易科罰金，以三
    百元折算一日，緩刑三年確定，其已有違反商標法之前科紀錄並獲緩刑寬典，猶
    不知悛悔，再為本件犯行，忽視法院用啟自新之用心，執行檢察官因認聲明人若
    非執行所宣告之徒刑，實不足以收預防、矯治其反社會性格之效，並難以維持法
    律秩序，於法尚無不當；再聲明人以前揭聲明意旨(一)、(二)、(三)主張檢察官未審酌
    聲明人因家庭、職業關係等正當事由，執行顯有困難等情，業據聲明人提出公司
    在職證明書、等件存卷可憑，惟因執行檢察官認受刑人若非執行所宣告之刑，實
    不足以收預防、矯正其反社會性格之效，並難以維持法律秩序，是其執行之指揮
    於法並無不當，自得排除前開因職業、家庭關係之因素，而駁回聲明人所為易科
    罰金之聲請；至聲明意旨(四)、(五)、(六)所憑理由，皆係關於論罪科刑之部分，應於
    法院審理時提出，與執行時是否得易科罰金所應參酌之身體、教育、職業、家庭
    之關係等正當事由無涉，聲明意旨仍執前揭理由，請求撤銷檢察官執行命令，即
    屬無據；又檢察官考量聲明人是否確因不執行所宣告之刑，難收矯正之效，或難
    以維持法秩序，並據以決定是否准許易科罰金，本得審酌相關情事，包括審酌犯
    罪情節是否重大，致法秩序受有強烈破壞，而必須執行所宣告之刑，以維持法律
    秩序，是聲明意旨(七)所述亦無理由等，認檢察官不准受刑人聲請易科罰金，其執
    行之指揮並無不當，而裁定駁回抗告人之聲明異議。
二、按犯最重本刑五年以下有期徒刑以下之刑之罪，而受六個月以下有期徒刑或拘役
    之宣告，因身體、教育、職業、家庭之關係或其他正當事由，執行顯有困難者，
    得以一元以上三元以下折算一日，易科罰金，但確因不執行所宣告之刑，難收矯
    正之效，或難以維持法秩序者，不在此限，刑法第四十一條第一項定有明文。
三、本件抗告意旨略以：檢察官執行指揮應參酌：(一)執行刑罰之目的，並非以犯罪之
    報應為主，應以改善及教育為自由刑執行之本旨，故著重在感化之功能；(二)為避
    免不當執行短期自由刑，難以收感化效果反使受刑人產生自暴自棄或因沾染惡習
    而增加危險性格之虞，造成社會疏離，故強調自由刑之節制原則，即只有在不得
    已情況下，才以之作為最後手段；(三)應以嚴格之態度面對及審酌刑法第四十一條
    規定，避免短期自由刑之執行難收懲戒之效，反有害執行之目的；(四)依罪刑法定
    主義，刑法第四十一條但書「難收矯正之效」或「難以維持法律秩序者」均屬不
    確定法律概念，此內涵應詳予說明論述，以確保公權力行使之公正，防止裁量權
    之恣意，且該不利益不能由受處分人或被告概括承受，盡予執行。又抗告人確有
    家庭因素及職業因素，有不得執行之理由：(一)抗告人與配偶三位子女及母親同居
    一起，家庭生活經濟來源均仰賴抗告人之收入，配偶於家中照顧三位幼小子女，
    並無工作，亦無收入，尤其母親患有高血壓性心臟病，需長期治療，平日亦由抗
    告人接送至醫院往返治療，配偶並無能力代為照顧，尤其被告平日與三位子女感
    情甚篤，女兒每日思念父親，雖多次以出國遮掩，但仍不住吵鬧，多次詢問。抗
    告人業經執行一個月有餘，家庭頓失所濟，若續為其餘五個月之執行，將造成三
    位學童學費繳納之困難，家庭經濟將陷於崩潰；(二)被告若繼續執行，不僅原有工
    作將喪失原有客戶信賴而中斷商機，甚且對日後工作之重新繼續，亦有困難，將
    造成被告有無法回復工作之重大影響；(三)抗告人業已執行一個月有餘，被告為知
    識份子，亦有固定之家庭，與一般光碟及色情、仿冒業者之惡劣行徑不同，尤其
    所從事之印刷係屬自動機器之印刷，本案扣案之四萬五千枚貼紙，亦屬尚未剪裁
    之半成品，且屬印刷錯誤之貼紙，而自動機器之印刷方式，於瞬間每一裁之一大
    張貼紙即有一千枚標貼，而每一裁之間距僅有二十秒，因此本件四萬五千枚貼紙
    ，僅係抗告人印刷錯誤所致，否則告訴人ＮＯＫＩＡ公司何以案發後，訴訟期間
    仍繼續與抗告人訂製ＮＯＫＩＡ貼紙？抗告人受此次執行，當更生警惕，於執行
    業務時更為嚴謹，請求撤銷原裁定准予易科罰金云云。
四、經查：(一)刑法第四十一條第一項固規定：「犯最重本刑五年以下有期徒刑以下之
    刑之罪，而受六個月以下有期徒刑或拘役之宣告，因身體、教育、職業、家庭之
    關係或其他正當事由，執行顯有困難者，得以一元以上三元以下折算一日，易科
    罰金」，惟檢察官尚需考量本項但書規定：「但確因不執行所宣告之刑，難收矯
    正之效，或難以維持法秩序者」之情形，以決定是否准許受刑人易科罰金，是受
    刑人得否依本規定易科罰金，仍屬檢察官之職權，非謂一經判決宣告易科罰金之
    標準，檢察官即應為易科罰金之處分。(二)抗告人以前揭抗告意旨(一)、(二)、(三)主張
    檢察官未審酌聲明人因家庭、職業關係等正當事由，執行顯有困難等情，業經執
    行檢察官及原審法院審酌結果，而駁回受刑人易科罰金之聲請，均無違誤，原審
    裁定駁回聲明人之異議，核無不合。本件抗告，並無理由，應予駁回。
據上論斷，應依刑事訴訟法第四百十二條，裁定如主文。
中　　　華　　　民　　　國　　九十三　　年　　　六　　　月　　 三十 　　日
                              台灣高等法院刑事第二十庭
                                  審判長法  官  趙  功  恆
                                        法  官  鄧  振  球
                                        法  官  李  春  地
右正本證明與原本無異。
不得再抗告。
                                        書記官  柳  秋  月
中　　　華　　　民　　　國　　九十三　　年　　　六　　　月　　 三十 　　日
